最高法院刑事判決　　　　　　一○○年度台上字第二五一九號
上　訴　人　蘇淯凱
選任辯護人　王文聖律師
上　訴　人　張育誠
上列上訴人等因殺人案件，不服台灣高等法院台中分院中華民國
九十九年一月五日第二審判決（九十八年度少上訴字第一六號，
起訴案號：台灣彰化地方法院檢察署九十八年度偵字第四二九七
、五一一七號），提起上訴，本院判決如下：
    主  文
上訴駁回。
    理  由
按刑事訴訟法第三百七十七條規定，上訴於第三審法院，非以判
決違背法令為理由，不得為之。是提起第三審上訴，應以原判決
違背法令為理由，係屬法定要件。如果上訴理由書狀並未依據卷
內訴訟資料，具體指摘原判決不適用何種法則或如何適用不當，
或所指摘原判決違法情事，顯與法律規定得為第三審上訴理由之
違法情形，不相適合時，均應認其上訴為違背法律上之程式，予
以駁回。本件上訴人張育誠上訴意旨略稱：(一)伊當時已經飲酒過
量，無法判斷是非對錯，且邱清彥、賴慧慈二人係以威脅的口氣
命令伊，致伊不敢拒絕，乃聽從渠等之指揮殺害被害人陳金里。
且伊並未搬汽油及片鹼上車，雖賴慧慈迭為如此之供述，應係袒
護其夫邱清彥之卸責之詞，並不足採。原判決未說明採信賴慧慈
證詞之理由，復未認定「片鹼」之重量、體積，即認賴慧慈一人
無法搬運，有判決理由不備及應於審判期日調查之證據未予調查
之違法。(二)伊犯後坦承犯行，深切悔悟，雖迄未賠償被害人家屬
，然已見悔意，又無前科或非行紀錄，且當時僅十六歲，思慮未
深，受邱清彥、賴慧慈威脅要求下，配合殺害被害人，現須扶養
父母，原判決判處有期徒刑八年，顯然過重；上訴人蘇淯凱上訴
意旨略以：(一)原判決固認證人張秋滿、邱清彥、賴慧慈、賴慶鴻
等人之警詢筆錄及受理失蹤人口案件登記表、現場照片、台灣彰
化地方法院檢察署驗斷書、相驗屍體證明書等，均有證據能力，
然未具體敘明該等供述證據作成時之狀況如何適當，自有適用法
則不當及判決理由不備之違誤。(二)原判決事實認定被害人陳金里
因火焚而發出哀嚎，最後終於傷重死亡等情，並於理由內敘明證
人王約翰證稱：死者火燒時應該還有生命跡象云云，並有受理失
蹤人口案件登記表、現場照片等為證等語。顯係認定被害人陳金
里生前遭火焚致死。然法務部法醫研究所九一法所醫鑑字第一二
二九號鑑定書記載死者死亡原因判定：因氣管內無碳灰異物，且
屍體遭火焚，故為死後遭火焚。鑑定結果：死者疑遭不明人士以
不明方式致死並遭死後火焚等語，王約翰亦證稱：依照被告的陳
述，死者的翻滾應該是火燒之後的肌肉收縮，並非翻滾云云，足
認死者不排除係死後遭火焚之可能。原判決認定事實與卷內證據
不相適合，亦未詳予勾稽調查，自有判決理由矛盾及調查職責未
盡之違法。(三)原判決雖認定伊係本件之共同正犯，然伊參與之實
行行為態樣及程度屬最輕微者，且僅伊與被害人家屬達成民事和
解，原判決仍量處伊有期徒刑七年，輕重失衡，且未具體說明量
刑之理由，自有未洽各云云。
惟查，原判決依憑上訴人等不利於己之部分供述，證人即共犯邱
清彥、賴慧慈不利於上訴人等之部分證詞，證人邱淑婷、邱威博
、邱偉禎、王約翰、張秋滿、賴慶鴻、賴貞芳之證詞，受理失蹤
人口案件登記表、現場照片、台灣彰化地方法院檢察署驗斷書、
相驗屍體證明書、法務部法醫研究所民國九十一年十月十四日法
醫證字第０九一０００三三五三號函所附鑑定紀錄表、同年十二
月三十日法醫理字第０九一０００三０九八號函及所附九一法醫
所醫鑑字第一二二九號鑑定書、九十八年六月十一日法醫證字第
０九八０００二六三七函、內政部警政署刑事警察局鑑驗書等證
據，資以認定上訴人等有原判決事實所記載之犯罪事實，因而撤
銷原判決之科刑判決，依修正前牽連犯之規定，從一重分別仍論
處上訴人等共同殺人各罪刑（張育誠處有期徒刑八年，蘇淯凱處
有期徒刑七年），已詳述其所依憑之證據及認定之理由。對於上
訴人等辯稱：伊等沒有搬運汽油、「片鹼」上車，及係受成年犯
邱清彥威脅不得已始參與本案云云。經綜合調查證據之結果，認
係卸責之詞，不足採信，分別在判決理由內詳予指駁，並說明其
證據取捨及判斷之理由。且敘明：(1)證人張秋滿、邱清彥、賴慧
慈、賴慶鴻等人之警詢筆錄，上訴人等及其辯護人均不爭執其證
據能力，經審酌該筆錄作成時之狀況，認為適當，自有證據能力
。(2)證人法醫師王約翰於九十八年六月二十八日偵查時已證稱：
鑑定結果認當時死者身上有副安眠藥反應，且死者正面火焚較嚴
重，死者火燒時應該還有生命現象，賴慧慈亦證稱：陳金里著火
之後，好像有動一下，有叫一聲各云云，並有現場照片、法醫研
究所鑑定書等佐證，足認被害人陳金里係生前遭放火燒死。(3)賴
慧慈證稱：汽油及「片鹼」係上訴人等搬運上車云云，而上開物
品原堆放在邱清彥、賴慧慈工廠內，當時上訴人等與賴慧慈一同
搭車前往與邱清彥會合，上開物品又非賴慧慈一人之力所能搬運
，賴慧慈上開證詞，自可採信。另邱清彥當時只是口氣不好等情
，已經賴慧慈證述在卷，且並無證據足以證明上訴人等係非出於
自由意志犯下本案。(4)原判決已審酌上訴人等當時係心智尚未成
熟之少年，受邱清彥影響而犯下本案，參與程度尚非嚴重，犯後
尚能坦承，蘇淯凱已與被害人家屬達成民事和解等一切情狀，分
別量處張育誠、蘇淯凱有期徒刑八年、七年等語甚詳。原判決所
為論述，核與卷證資料相符，從形式上觀察，並無足以影響判決
結果之違背法令之情形。按：(一)認事採證、證據之取捨及證據證
明力之判斷，俱屬事實審法院之職權，苟無違背證據法則，自不
能指為違法。本件原審綜合上訴人等不利於己之部分供述，證人
即共犯邱清彥、賴慧慈不利於上訴人等之部分證言，證人邱淑婷
、邱威博、邱偉禎、王約翰、張秋滿、賴慶鴻、賴貞芳之證詞，
受理失蹤人口案件登記表、現場照片、台灣彰化地方法院檢察署
驗斷書、相驗屍體證明書、法務部法醫研究所九十一年十月十四
日法醫證字第０九一０００三三五三號函所附鑑定紀錄表、同年
十二月三十日法醫理字第０九一０００三０九八號函及所附九一
法醫所醫鑑字第一二二九號鑑定書、九十八年六月十一日法醫證
字第０九八０００二六三七函、內政部警政署刑事警察局鑑驗書
等證據，據此認定上訴人等有本件之犯罪事實。對於上訴人等之
辯解，認不足採，已分別在判決內詳述其認事採證、證據取捨及
判斷之理由，核與證據法則無違，為其職權之適法行使，自不能
指為違法。原判決理由已敘明法醫師王約翰於九十八年六月二十
八日偵查時證稱：鑑定結果認當時死者身上有副安眠藥反應，且
死者正面火焚較嚴重，死者火燒時應該還有生命現象（見第四二
九七號偵查卷第八八頁），賴慧慈亦證稱：陳金里著火之後，好
像有動一下，有叫一聲各云云（見第一審卷第八三頁反面），並
有現場照片、法醫研究所鑑定書等佐證，足認被害人陳金里係生
前遭放火燒死。雖法醫研究所鑑定書載明：死者氣管內無碳灰異
物，且屍體遭火焚，故為「死後火焚」等語，但亦明確說明：死
亡方式疑為「他為」，但以檢察官偵查為最後依據等語，顯然僅
係就死者屍體外觀（屍體遭火焚）及解剖結果（氣管內無碳灰異
物）所為初步論斷，尚非最終鑑定結果，仍待檢察官之偵查。嗣
法醫師王約翰於偵查中聽取上訴人等、邱清彥及賴慧慈證述死者
當時的情形，乃具結證稱：死者應該還有生命跡象云云，自屬正
式鑑定結果，原判決予以採信，自與證據法則無違。雖原判決漏
未說明上開法醫研究所鑑定結果如何不可採之理由，然於判決結
果並無影響，上訴人蘇淯凱上訴意旨(二)所指，尚非適法之第三審
上訴理由。(二)原判決就上訴人等幫忙搬運汽油、「片鹼」，且係
在自由意志下犯案，已詳細說明其依憑之證據及判斷之理由，並
無不合，賴慧慈對此細節並無虛偽陳述之必要，自無須對「片鹼
」之重量、體積為無益之調查。上訴人張育誠上訴意旨(一)置原判
決已說明之事項或屬原審採證認事職權之適法行使，任意指摘，
自非適法之上訴第三審理由。(三)上訴人等及其辯護人於原審對證
人張秋滿、邱清彥、賴慧慈、賴慶鴻等人警詢筆錄之證據能力既
未爭執，而原判決以該等警詢筆錄，作成時之狀況並無異狀，而
概括認為適當，具有證據能力，縱未具體認定各該警詢筆錄作成
時之狀況，對上訴人等亦無影響，自與證據法則無違。又現場照
片僅係照相機之機械作用所呈現之成果，並非供述證據，法醫研
究所鑑定書、內政部警政署刑事警察局鑑定書均屬鑑定報告，係
合法之證據方法，其鑑定意見自有證據能力，受理失蹤人口案件
登記表、驗斷書、相驗屍體證明書等則係公務員之紀錄文書，依
法均有證據能力，自無上訴人蘇淯凱上訴意旨(一)所指之違誤。(四)
量刑輕重係屬事實審法院得依職權自由裁量之事項，原判決已斟
酌刑法第五十七條各款所列情狀而未逾法定刑度，即不得遽指為
違法。原判決已敘明對上訴人等量刑之理由，於法並無不合，上
訴人張育誠上訴意旨(二)、蘇淯凱上訴意旨(三)就屬原審量刑職權之
適法行使，任意指摘為違法，尚非適法之第三審上訴理由。上訴
意旨所指，或對於原判決究竟如何違背法令，並未依卷內訴訟資
料為具體之指摘，或徒憑己意，就屬原審採證認事職權之適法行
使，及於原判決本旨不生影響或已說明之事項，任意指摘為違法
，核與法律規定得為第三審上訴理由之違法情形，均不相適合，
應認其等上訴違背法律上之程式，予以駁回。
據上論結，應依刑事訴訟法第三百九十五條前段，判決如主文。
中    華    民    國  一○○  年    五    月   十二   日
                      最高法院刑事第十庭
                          審判長法官  黃  一  鑫  
                                法官  張  春  福  
                                法官  林  勤  純  
                                法官  陳  國  文  
                                法官  宋  明  中  
本件正本證明與原本無異
                                      書  記  官  
中    華    民    國  一○○  年    五    月   十八   日
                                                      K